臺灣彰化地方法院民事判決
110年度重訴字第21號
原      告  卓資哲  

            卓寶珠  

上列二人共同
訴訟代理人  熊治璿律師
            熊霈淳律師
被      告  王又鵬  

訴訟代理人  莊國禧律師
上列當事人間請求拆屋還地事件，本院於民國110年7月30日言詞
辯論終結，判決如下：
    主  文
被告應將坐落彰化縣○○市○○段000地號土地上面積132.5平方公尺
如附圖所示編號A部分之鐵皮建物拆除，將該建物坐落之基地返
還予原告及其他全體共有人。
前項判決於原告以新臺幣肆佰參拾陸萬陸仟肆佰零伍元為被告供
擔保後，得假執行；但被告如以新臺幣壹仟參佰零玖萬玖仟貳佰
壹拾伍元為原告預供擔保後，得免為假執行。
訴訟費用由被告負擔。
事 實 及 理 由
壹、按訴訟繫屬中為訴訟標的之法律關係，雖移轉於第三人，於
    訴訟無影響。前項情形，第三人經兩造同意，得聲請代移轉
    之當事人承當訴訟；僅他造不同意者，移轉之當事人或第三
    人得聲請法院以裁定許第三人承當訴訟。民事訴訟法第254
    條第1、2項分別定有明文。本件林助信律師即卓山木之遺產
    管理人已於訴訟繫屬中將彰化縣○○市○○段000地號土地(下稱
    系爭土地)之應有部分移轉予卓資哲、卓寶珠，並於本院言
    詞辯論期日到院表示同意卓資哲、卓寶珠承當訴訟，卓資哲
    、卓寶珠亦具狀聲請承當訴訟（見本院卷第99頁），被告則
    於收受卓資哲、卓寶珠民事聲明承受訴訟狀後於答辯狀中將
    卓資哲、卓寶珠列為原告，是卓資哲、卓寶珠業經兩造同意
    而承當訴訟，依上開規定，即生承當訴訟之效力，故林助信
    律師即卓山木之遺產管理人已因卓資哲、卓寶珠承當訴訟而
    脫離本件訴訟，合先敘明。
貳、原告卓資哲、卓寶珠主張：　　
　系爭土地原為原告卓資哲、卓寶珠之被繼承人卓山木與原告 
    卓資哲、卓寶珠、卓資彬、洪維聰、被告王又鵬等人所共有
    ，現原告卓資哲、卓寶珠二人已辦妥繼承事宜，故系爭土地
    現之共有人為原告卓資彬、卓資哲、卓寶珠、洪維聰及被告
    等人，其上坐落彰化縣○○市○○段000○號建物（下稱系爭磚造
    建物)，起造時間已不可考，現年久失修、屋頂破損、早已
    無人使用。於民國(下同)108年11月29日，原告卓寶珠回彰
    化老家，至系爭土地現場察看，竟發現被告雇用工人欲整地
    蓋新屋。原告卓寶隨即將此事告知卓山木之遺產管理人林助
    信律師，遺產管理人林助信律師則表示會發函勸阻被告。詎
    原告卓寶珠於108年12月27日再次回到現場察看，發現被告
    仍逕自於系爭土地上蓋新鐵皮建物(下稱系爭鐵皮建物)。該
    系爭土地上於兩造間並無分管約定存在，而系爭磚造建物年
    久遠失修，並於108年11月29日經被告全數柝除。縱系爭土
    地與系爭磚造建物間曾有任何法律關係存在，亦應隨系爭磚
    造建物滅失而當然消滅。被告明知系爭土地為數人共有，於
    起造系爭鐵皮建物前，未取得多數共有人之同意，竟趁108
    年間系爭土地正辦理遺產繼承手續之際，不理會遺產管理人
    林助信律師勸阻，執意起造系爭鐵皮建物，其惡意竊占在先
    ，原告等人爰引民法第767條第1項規定請求被告拆屋還地，
    即屬有據。又原告二人及第三人卓資彬持有系爭土地權利範
    圍合計16分之11， 己逾系爭土地權利範圍3分之2，依民法
    第820條屬有權管理系爭土地之人。而被告事前未經原告二
    人同意，亦不理會遺產管理人勸阻，擅自於系爭土地上起造
    系爭鐵皮建物，已侵害全體共有人權益。原告二人請求被告
    拆除系爭鐵皮建物，並無違反公共利益，亦非以加損害於原
    告為目的，並可使將來分割共有地時，彼此權屬能明確、清
    楚，且倘被告占用後主張系爭土地應歸其所有，則日後雙方
    更易生爭議與衝突。是原告二人之請求正當，且無違反公共
    利益與誠信原則，自無被告所指有民法第148條所指權利濫
    用之情事。爰依民法第767條、第821條請求被告將系爭土地
    上之系爭鐵皮建物拆除，並將系爭鐵皮建物坐落之基地返還
    予全體共有人等語。
　並聲明：㈠被告應將座落彰化縣○○市○○段000地號土地上面積1
    32.5平方公尺如附圖所示編號A部分之鐵皮建物拆除，將該
    建物坐落之基地返還予原告及其他全體共有人。㈡前項判決
    ，原告願供擔保請准宣告得為假執行。㈢訴訟費用由被告負
    擔。
參、被告答辯稱：
  系爭磚造建物係合法聲請建照之建物，故伊係有權使用系爭
    土地；伊係因系爭磚造建物屋頂部分毁壞，產生漏水而影響
    鄰居，遂雇工修補，但僅針對屋頂修繕，並用鐵柱加強，原
    先牆壁都還存在，牆壁是共用壁，故原來的房屋尚存在，原
    告上開所指，殊無足採；又系爭磚造建物係因屋頂部分毁壞
    ，經原告通知伊會損害鄰居權益，並要求伊處理，伊始花費
    數百萬元，將系爭磚造建物重新整理，而原告卻又以此請求
    伊拆屋，原告之請求顯為濫用權利，並違反社會經濟利益，
    依法應無理由等語。
 並聲明：㈠原告之訴駁回。㈡訴訟費用由原告負擔。㈢若受不利
   之判決，願供擔保，請准免於假執行。
肆、得心證之理由：
  原告主張其為系爭土地共有人，系爭土地上之系爭磚造建物
    ，已年久失修，屋頂破損，無人使用。詎被告於108年11月2
    9日，雇用工人欲整地興建新屋，經遺產管理人林助信律師
    則發函勸阻被告後，仍逕自於系爭土地上興建系爭鐵皮建物
    。被告未取得多數共有人之同意起造系爭鐵皮建物，爰依民
    法第767條、第821條請求被告將系爭土地上之系爭鐵皮建物
    拆除，並將占用部分之系爭土地返還予全體共有人等語。被
    告則以系爭磚造建物係合法建物，因系爭磚造建物屋頂部分
    毁壞，漏水影響鄰居，伊遂雇工修補，但只針對屋頂修繕，
    並用鐵柱加強，原先牆壁都還存在，故原來的房屋還存在，
    且伊為有權使用。且伊係經原告通知會有損害鄰居權益，並
    要求伊處理，伊告始花費數百萬元重新整理系爭磚造建物，
    原告反以此為由要求伊拆屋還地，顯為濫用權利，且違反社
    會經濟利益，依法應無理由等語置辯。
  經查：
  ㈠原告主張系爭土地現為兩造及訴外人卓資彬、洪維聰分別共
    有，現其上坐落系爭鐵皮建物等情，業據提出土地登記謄本
    、現場照片為證(見本院卷第21頁至第22頁、第27頁)，且為
    被告所不爭執，堪信為真實。
  ㈡所有人對於無權占有或侵奪其所有物者，得請求返還之。對
    於妨害其所有權者，得請求除去之；各共有人對於第三人，
    得就共有物之全部為本於所有權之請求。但回復共有物之請
    求，僅得為共有人全體之利益為之，民法第767 條第1 項前
    段、中段、第821 條分別定有明文。而以無權占有為原因，
    請求返還所有物之訴，被告對原告就其物有所有權存在之事
    實無爭執，僅以非無權占有為抗辯者，原告於被告無權占有
    之事實，無舉證責任。被告應就其取得占有，係有正當權源
    之事實證明之。如不能證明，則應認原告之請求為有理由（
    最高法院72年度台上字第1552號判決意旨參照）。兩造既不
    爭執原告為系爭土地之共有人，則依上開說明，自應由被告
    舉證系爭鐵皮建物占用該等土地係有正當權源。查：
　⒈原系爭『磚造』建物所有權人為被告，此有被告提出之建物登
    記謄本為證(見本院卷第231頁)，故系爭建物為合法建物，
    其坐落系爭土地即屬有權占有，原告對此亦未表示反對，是
    此部分之事實，堪可認定。
　⒉又被告辯稱其僅對系爭磚造建物為必要之修補，故修補後之
    原系爭『磚造』建物與系爭建物同一性未改變，即得依原先之
    法律關係有權占用系爭土地等語。查：坐落系爭土地上之建
    物現狀為鐵皮搭造建物，除相鄰房屋共用之牆壁為磚造外，
    均以鐵皮重新搭建，經本院會同地政人員到場測量之結果顯
    示，系爭鐵皮建物現占用系爭土地面積為132.5平方公尺，
    此有本院勘驗測量筆錄、現場照片及彰化縣彰化地政事務所
    110年3月2日彰土測字第436號土地複丈成果圖(即附圖)可佐
    (分見本院卷第117頁至第127頁、第133頁)，且為兩造所不
    爭執，是此部分事實， 亦勘可採信。然原系爭『磚造』建物
    依被告提出之建物登記謄本所載，占用面積為93.29平方公
    尺， 且使用主要建材為磚造，是昔之『磚造』建物 與系爭鐵
    皮建物，大大不同，在在均足顯 示被告顯有擴張建築及改
    建之嫌。又系爭建物於施工期間前已全數拆除，僅留存與相
    鄰房屋共用之牆壁，此有原告提出之現場照片可證(見本院
    卷第23頁)，此與坐落系爭土地之鐵皮建物除一面牆壁為磚
    造外，其餘全為新建之鐵皮建材之現況相符，則該建物顯已
    將建築物主要部分後拆除後重新改建，被告之施工已非單純
    修補，現坐落系爭土地之鐵皮建物與原先磚造建物全然不同
    ，應屬新建物，顯見被告辯稱僅係因漏水進行修補工程云云
    ，即屬不可採。故原告主張系爭磚造建物經被告於108年11
    月29日拆除後，未經全體共有人同意重新興建系爭鐵皮建物
    之事實，堪信為真實。
　⒊既系爭鐵皮建物為新建物已如前述，被告復未舉證證明系爭
    鐵皮建物興建前有取得系爭土地多數共有人同意或有其他占
    有使用系爭土地之合法權源，是其有無權占用之情，足堪以
    認定。從而，被告興建之系爭鐵皮建物屬無權占用系爭土地
    ，自可確認，則原告請求被告拆除系爭鐵皮建物返還該建物
    坐落之基地，應屬有據。　
  綜上所述，原告請求被告應將如附圖所示之編號A部分、面積
    132.5平方公尺鐵皮屋建物拆除，將該建物坐落之基地返還
    予原告及其他全體共有人。為有理由，應予准許。
伍、本件事證已臻明確，兩造其餘陳述及所提證據，於判決結果
    不生影響，無予審究或調查之必要，併此敘明。　　
陸、本判決第一項兩造陳明願供擔保請准為假執行及免為假執行
    ，經核均無不合，爰分別酌定相當之擔保金額併准許之。
    至原告敗訴部分及反訴原告之假執行之聲請，均因訴之駁回
    而失所附麗，不予准許，併此敘明。
柒、結論：本件原告之訴為有理由，依民事訴訟法第78條、第39
    0條第2項、392條第2項，判決如主文。
中　　華　　民　　國　　110 　年　　8 　　月　　13　　日
                  民事第四庭    法　官　洪志賢
以上正本係照原本作成。
如對判決上訴，應於判決送達後20日內向本院提出上訴狀。如委
任律師提起上訴者，應一併繳納上訴審裁判費。
中　　華　　民　　國　　110 　年　　8 　　月　　13　　日
                                書記官  林嘉賢